【裁判字號】    98,消債抗,60
【裁判日期】    980319
【裁判案由】    聲請清算程序
【裁判全文】
臺灣高雄地方法院民事裁定            98年度消債抗字第60號
抗  告  人  甲○○
上列抗告人因聲請清算程序事件，對本院民國98年1 月16日97
年度審消債清字第183 號聲請清算事件裁定提起抗告，本院裁定
如下：
    主  文
抗告駁回。
抗告程序費用新臺幣壹仟元由抗告人負擔。
    理  由
一、抗告意旨略以：（一）本件抗告人即聲請人（下同）於民國
    （下同）97年8 月15日發函予花旗銀行前後，即多次和花旗
    銀行承辦人聯絡，惟關於抗告人請求償還一成債權之協商請
    求及請求暫緩強制執行之意見皆未採納，嗣後抗告人收到花
    旗銀行到台北面談之通知後，因抗告人現在之工作非常忙碌
    ，不得無故請假，且抗告人須千里迢迢至台北協商，在時間
    及金錢上皆頗為勞費，抗告人因而要求花旗銀行改到高雄之
    分行協商，惟花旗銀行不同意，因抗告人不方便請假且不方
    便前往台北協商而未至台北協商，詎料於97年10月13日即收
    到花旗銀行之「前置協商退件通知函」，表示「經最大債權
    金融機構通知面談兩次無故不到場面談」，但抗告人根本未
    收受兩次面談通知，且第一次亦非「無故」不到場。（二）
    又抗告人確有以書面向最大債權金容機構請求協商債務清償
    方案，並表明共同協商之意旨請求協商。且曾以電話聯絡最
    大債權金融機構即花旗銀行達2 、30次以上，一再請求准予
    抗告人所提之清償方案及暫緩強制執行，惟花旗銀行並無協
    商之誠意，而仍執意對抗告人強制執行，自有違消費者債務
    清理條例施行細則第44條規定。因原裁定認定事實顯有偏失
    ，而駁回抗告人清算之聲請，於法尚有違誤，爰請求廢棄原
    裁定等語。
二、按，債務人對於金融機構因消費借貸、自用住宅借款、信用
    卡或現金卡契約而負債務，在聲請更生或清算前，應提出債
    權人清冊，以書面向最大債權金融機構請求協商債務清償方
    案並表明共同協商之意旨，消費者債務清理條例第151 條第
    1 項定有明文。而該條所謂「金融機構」係指「債務人之金
    融機構債權人全體」，即包括有擔保之金融機構債權人及無
    擔保之金融機構債權人而言，否則任一債權金融機構皆可輕
    易成立協商，而其他債權金融機構亦可輕易破壞上開協商結
    果，易致前置協商制度無從發揮其應有之功能。又消費者債
    務清理條例雖未要求債務人請求協商時須一併提出財產及收
    入狀況說明書、債務人清冊及債務清償方案等相關財力資料
    ，但為促進協商程序，債務人亦宜於請求之同時一併或儘早
    提出該等資料或資訊，以利與債權人迅予進行溝通，俾為決
    定，倘債務人經金融機構要求提供前置協商申請書、身分證
    件影本、財產及收支狀況說明書、債權人清冊、財產歸屬資
    料清單、最近2 年之綜合所得資料清單、薪資證明文件、勞
    保投保資料等用以判斷是否足以達成協商之必要證明文件，
    卻拒絕提供，而遭銀行退件，即應視為自始未申請協商，揆
    諸首揭規定，自不得逕行聲請更生或清算。
三、經查：
（一）依抗告人抗告意旨之上開陳述可知，其雖曾於97年8 月15
      日向最大債權金融機構花旗銀行申請前置協商並申請延緩
      執行，惟於聲請之後，因自認為其現在之工作非常忙碌，
      不得無故請假，且因須至台北協商，在時間及金錢上對其
      皆頗為勞費，即未按期至台北參與協商。依抗告人之上開
      陳述可知，抗告人就債務協商一事完全係以其本位主義出
      發，不曾考慮債務協商必需與其金融機構之全體債權人協
      商而非僅與花旗銀行協商，僅因自認為其工作非常忙碌不
      便請假，及至台北協商在時間及金錢上皆頗為勞費，要求
      花旗銀行改到高雄之分行協商，花旗銀行不同意，即未按
      期至台北參與協商，故抗告人確實未按期出席參與協商會
      議，甚為顯然。抗告人未出席參與協商會議，既屬事實，
      則不論花旗銀行之前置協商退件通知函，所載之「經最大
      債權金融機構通知面談「兩次」無故不到場面談」，是否
      有誤，事實上究係一次或兩次，均不影響其確未出席參與
      協商會議之此部份之事實。抗告人既無故不到場參與協商
      ，依辦理消費者債清理事件應行注意事項逐條說明第44點
      之規定，即應視同未請求協商，揆諸上開法條之規定及說
      明，抗告人之本件聲請顯未遵循同條例第151 條第1 項規
      定，債務人應與全體金融機構債權人先行債務協商之機制
      ，其聲請清算即不合法。
（二）又消費者債務清理條例施行細則第44條固規定：「債務人
      依本條例第151 條第1 項規定請求協商債務清償方案後，
      任一債權金融機構於協商期間對其財產聲請強制執行者，
      視為協商不成立。債權金融機構於債務人請求協商前已聲
      請法院開始強制執行程序，而不同意延緩執行者，亦同。
      」。惟查，抗告人本件前置協商之申請，依前段所述為不
      合法，且迄未向債權機構補正前置協商，自難認已經開始
      協商程序。本件既未開始協商程序，自無上開施行細則後
      段適用之餘地，抗告人爰依前引前開規定，主張協商不成
      立，容有誤會。
四、綜上所述，抗告人未依消債條例第151 條第1 項之規定，向
    全體金融機構債權人申請前置協商，即逕為清算之聲請，其
    聲請為不合法。原審因而裁定駁回抗告人清算之聲請，並無
    違誤。抗告意旨指摘原裁定不當，求予廢棄另為裁定，為無
    理由，應予駁回。
五、據上論結，本件抗告為無理由，依消費者債務清理條例第15
    1 條，民事訴訟法第495 條之1 第1 項、第449 條第1 項、
    第95條、第78條，裁定如主文。
中    華    民    國    98    年    3     月    19    日
                  民事第四庭  審判長法  官  林玉心
                                    法  官  楊淑珍
                                    法  官  郭文通
上為正本係照原本作成。
本件不得再抗告。
中    華    民    國    98    年    3     月    19    日
                            書  記  官  卓榮杰


司法院資訊處製作；財團法人民間司法改革基金會備份。
